臺灣高雄地方法院民事裁定　九十三年度聲字第一三八七號
　　聲　請　人　中華商業銀行股份有限公司
　　法定代理人　甲 ○ ○
　　相　對　人　乙 ○ ○
　　　　　　　　丙○○○
右當事人間聲請發還提存物事件，本院裁定如左：
    主      文
本院民國九十三年度存字第八二九號提存事件，聲請人所提存之交通銀行開發金融債
券第十五期第九次五年期債票貳張，面額合計新台幣貳拾萬元（編號：ＩＵ００三二
一二號、ＩＵ００三二一三號，面額均為新台幣壹拾萬元），准予返還。
    理      由
一、按「有下列各款情形之一者，法院應依供擔保人之聲請，以裁定命返還其提存物
    或保證書：(一)應供擔保之原因消滅者。(二)供擔保人證明受擔保利益人同意返還者
    。」而因釋明假扣押之原因而供之擔保，係擔保債務人因假扣押所應受之損害，
    故必待無損害發生，或債權人本案勝訴確定，或就所生之損害已經賠償時，始得
    謂供擔保之原因消滅，最高法院五十三年台抗字第二七九號判例意旨可資參照。
    又修正前民事訴訟法第一百零四條第三項：假扣押、假處分於執行程序實施前撤
    回執行之聲請，法院應依供擔保人之聲請，返還其提存物或保證書，毋庸裁定之
    規定，於新修正之民事訴訟法已被刪除，考其立法理由，乃因該項情形立法體例
    上應屬提存法規定之範疇，故而刪除之。然因提存法並未同時配合修正，故擔保
    人無從逕依提存法之規定向提存所聲請返還，立法上有欠平衡，故倘假扣押之債
    權人未曾執行相對人之財產，或因債務人已無財產而撤回執行，則因該假扣押裁
    定嗣經撤銷或收受後經過三十日亦未能再聲請執行（強制執行法第一百三十二條
    第三項參照），債務人即無損害發生之可能，應類推適用民事訴訟法第一百零四
    條第一項第一款「供擔保之原因消滅」之規定，准予返還擔保金。
二、聲請人主張：伊與相對人乙○○等二人間因請求清償借款事件，前遵本院民國九
    十二年度裁全字第九七二號假扣押裁定，為擔保相對人因假扣押所受之損害，曾
    提供交通銀行開發金融債券第十五期第九次五年期債票二張，面額合計新台幣（
    下同）二十萬元（編號：ＩＵ００三二一二號、ＩＵ００三二一三號，面額均為
    十萬元），並以本院九十三年度存字第八二九號提存在案。茲因上開假扣押事件
    ，乙○○已出具同意書同意伊取回上開擔保金；另丙○○○部分，則於執行程序
    實施前業經伊具狀撤回執行，已無發生損害之可能，應供擔保之原因即已消滅，
    爰聲請發還上開擔保金等語。
三、經查，聲請人上開主張，業據其提出同意書、印鑑證明書及本院撤回執行通知函
    為證，並經本院依職權調取上開存字第八二九號卷查明屬實，聲請人主張之事實
    ，堪信為真實。從而，聲請人依民事訴訟法第一百零四條第一項第一、二款之規
    定，聲請返還擔保金，為有理由，應予准許。
中　　　華　　　民　　　國　　九十三　　年　　　八　　　月　　二十六　　日
                              臺灣高雄地方法院民事第一庭
~B法　　　官　唐照明
右為正本係照原本作成。
如不服本裁定應於送達十日內向本院提出抗告狀。
中　　　華　　　民　　　國　　九十三　　年　　　八　　　月　　二十六　　日
~B法院書記官　李承悌
